【裁判字號】    92,交上訴,811
【裁判日期】    920529
【裁判案由】    公共危險等
【裁判全文】
臺灣高等法院臺中分院刑事判決                  九十二年度交上訴字第八一一號
    上  訴  人
    即  被  告  丁○○
    選任辯護人  張柏山律師
右上訴人因過失傷害等案件，不服臺灣台中地方法院九十一年度交訴字第二０四號中
華民國九十二年三月二十六日第一審判決（起訴案號：臺灣台中地方法院檢察署九十
一年度偵字第一七００二號），提起上訴，本院判決如左：
    主      文
原判決撤銷。
丁○○因過失傷害人致重傷，處有期徒刑肆月，如易科罰金，以佰元折算壹日；又
駕駛動力交通工具肇事，致人傷害而逃逸，處有期徒刑陸月，如易科罰金，以佰元
折算壹日。應執行有期徒刑捌月，如易科罰金，以佰元折算壹日。
    事      實
一、丁○○於民國九十一年三月十七日下午八時十五分許，駕駛車號ＭＯ—八九０一
    號自用小客車，沿台中縣潭子鄉○○路，由中山路往仁愛路方向行駛，途經潭子
    鄉○○路一四三號前，原應注意汽車行駛時，駕駛人應注意車前狀況，並隨時採
    取必要之安全措施，而依當時情況，並無不能注意之情形，竟疏於注意，致擦撞
    戊○○所有停放於路邊之車號ＯＰ—二二二０號自用小客貨車後，再撞擊行走於
    路邊之乙○○，致乙○○被拋上丁○○之自用小客車之引擎蓋上再跌落地上，受
    有右側硬膜下出血合併高腦壓、左側腓骨骨折，經手術後，右側肢體全癱、左側
    肢體半癱，語言及記憶障礙，無法自行行動，需他人長期照顧之重傷害；詎丁○
    ○於駕車肇事致人受傷後，竟未下車處理善後，反逕行駕車逃逸，嗣經台中縣警
    察局豐原分局員警循線查獲。
二、案經乙○○訴由台中縣警察局豐原分局報請臺灣臺中地方法院檢察署檢察官偵查
    起訴。
    理      由
一、訊據上訴人即被告丁○○（下稱被告）雖矢口否認有公共危險等犯行，辯稱：「
    我感覺沒有撞擊行人和車子，因為車子有放音樂，所以擦撞到路邊車子都沒有感
    覺，我是到警局做筆錄時才知道的」、「我沒有辦法確定有無經過該地，我都不
    知道」、「車子年代已久，不知道為何受損，車子擋泥板本來就要掉了」、「當
    天完全記不起來了，當時是有感冒，係吃感冒藥康德六百使然」云云。惟查被告
    確有於右揭時地駕車經過，業據被告於警訊及偵查中坦承不諱，此並經被告於審
    理中確認偵查中所言事發當時為伊開車無誤。且被告於偵查中並細述開車之方向
    及路線，故被告於法院審理中辯稱不記得、不知道云云，明顯為畏罪卸責之詞。
    而遺留於現場之保險桿碎片與被告駕駛肇事之車輛車號ＭＯ—八九０一號自用小
    客車比對完全相符，且被擦撞之車號ＯＰ—二二二０號自用小客貨車右後方留有
    與被告汽車顏色相符之白色車漆並有卷附照片可參。而該保險桿及車漆係經撞擊
    後所留下，亦經目擊證人丙○○證述在卷。而被告當天經過肇事現場之精神狀態
    是否無法知悉有撞擊人、車，致其擅離現場，依被告前後所稱：吃感冒藥、喝感
    冒藥（見偵卷第廿九頁背面）、放音樂等原因，不但前後不合，且被告均未能舉
    證，應不足採，且依被告先撞到汽車，及該汽車之刮痕甚長之情形，被告之汽車
    不可能毫無震動，被告亦不可能不警覺，而依被告於撞到被害人後竟仍能將該車
    開返家中，則其精神狀態亦應不致於有顯異於常人之處。而依被害人乙○○受傷
    之處為左側腓骨骨折、右側硬膜下出血合併高腦壓，亦與目擊證人丙○○所稱：
    係人被撞後再由車上跌落所受之傷害並無不合。而被告雖辯稱伊汽車引擎蓋上並
    未受損云云，惟依偵卷第廿三頁下面之照片亦可看出引擎蓋上略呈凹陷之情形，
    而以保險桿之製作，若有因老舊而掉落，亦應整塊掉落，而不可能僅其中一部分
    斷裂掉落，故其所辯均無足採，被害人應係為被告之汽車所撞擊無誤。此外並有
    道路交通事故調查報告表、診斷證明書、車籍作業系統－查詢認可資料、身心障
    礙手冊各一紙及照片十四幀附卷可稽。按汽車行駛時，駕駛人應注意車前狀況，
    並隨時採取必要之安全措施，道路交通安全規則第九十四條第三項定有明文。本
    件被告丁○○駕駛自用小客車自應注意上述道路交通安全規則之規定，且依當時
    狀況，又非不能注意，竟疏未注意，以致肇事，並致乙○○受傷，被告顯有過失
    ；又本件乙○○之受傷，係因被告之未注意車前狀況所致，自與被告之過失行為
    ，有相當因果關係，又被害人乙○○目前為右側外傷性硬膜體下出血開顱手術，
    右側肢體全癱，左側肢體半癱，語言及記憶障礙，無法自行行動，須他人長期照
    顧，屬重傷程度，有童綜合醫院九十二年一月十日（九二）童醫字第０三八號函
    一份在卷可憑。被告犯罪事證已臻明確，犯行堪以認定。
二、核被告所為係犯刑法第二百八十四條第一項後段、第一百八十五條之四之罪。被
    告所犯上開二罪間，犯意各別，行為互殊，應予分論併罰。原審予以論罪科刑，
    固非無見。惟查，被告致被害人乙○○如何之重傷害，事實欄並未為明確之認定
    ，致事實與理由矛盾，且被告於本院審理中已與被害人成立和解，賠償損害，亦
    有調解筆錄一紙在卷可按，就過失致重傷害部分，原審未及審酌，就肇事逃逸部
    分，考量被告已與被害人和解之犯後態度，顯見原審就此量刑尚有過重，故原判
    決即有未當。被告上訴意旨否認犯罪，雖無理由，然原審既有違誤，自應由本院
    予以撤銷改判。爰審酌被告因非輕之過失，導致被害人乙○○因本件車禍事故受
    有重傷，而被告肇事後非但未報警救護，反棄受傷之被害人乙○○於不顧，殊屬
    不該，應予非難；然念及被告並無不良素行，且已與被害人乙○○達成民事和解
    ，其犯後態度尚佳等一切情狀，分別量處如主文所示之刑，並定應執行之刑及諭
    知有期徒刑易科罰金之折算標準。
據上論斷，應依刑事訴訟法第三百六十九條第一項前段、第三百六十四條、第二百九
十九條第一項前段，刑法第二百八十四條第一項後段、第一百八十五條之四、第五十
一條第五款、第四十一條第一項前段，罰金罰鍰提高標準條例第一條前段、第二條，
判決如主文。
本案經檢察官甲○○到庭執行職務。
中      華      民      國      九十二   年       五      月   二十九   日
                                    臺灣高等法院臺中分院刑事第七庭
                                          審判長法  官  林  榮  龍
                                                法  官  謝  說  容
                                                法  官  黃  日  隆
右正本證明與原本無異。
公共危險罪部分得上訴，其餘不得上訴。
如不服本判決應於收受送達後十日內向本院提出上訴書狀，其未敘述上訴之理由者並
得於提起上訴後十日內向本院補提理由書（均須按他造當事人之人數附繕本）。
                                                書記官  陳  三  軫
中      華      民      國      九十二   年       六      月     二     日
                                                                        Ｉ


司法院資訊處製作；財團法人民間司法改革基金會備份。
